【裁判字號】    99,訴,223
【裁判日期】    990601
【裁判案由】    違反毒品危害防制條例
【裁判全文】
臺灣屏東地方法院刑事判決               99年度訴字第223號
公  訴  人  臺灣屏東地方法院檢察署檢察官
被      告  甲○○
上列被告因違反毒品危害防制條例案件，經檢察官提起公訴（99
年度毒偵字第190 號），嗣被告於本院準備程序進行中先就被訴
事實為有罪之陳述，本院告知被告簡式審判程序之旨，並聽取當
事人之意見後，裁定改由受命法官獨任依簡式審判程序審理，判
決如下：
    主  文
甲○○施用第一級毒品，累犯，處有期徒刑壹年貳月。
    事  實
一、甲○○前因施用毒品案件，經本院以89年度毒聲字第2494號
    裁定送觀察、勒戒後，經評定無繼續施用毒品之傾向，於民
    國89年11月21日釋放出所，並經臺灣屏東地方法院檢察署檢
    察官於89年11月21日以89年度毒偵字第2252號為不起訴處分
    確定，又於94年間，因施用毒品案件，經本院以94年度訴字
    第1005號判決處有期徒刑10月、6 月，應執行有期徒刑1 年
    3 月確定；再於95年間，因竊盜案件，經本院以95年度簡字
    第603 號判決處有期徒刑6 月確定，因施用毒品案件，經本
    院以95年度訴字第458 號判決處有期徒刑1 年2 月確定，嗣
    經本院以96年度聲字第59號裁定就上開2 罪定應執行有期徒
    刑1 年6 月確定，復經本院以96年度聲減字第1854號裁定減
    刑為應執行有期徒刑9 月確定，與前開94年度訴字第1005號
    判決所處之刑接續執行，於96年12月28日因縮短刑期假釋出
    監付保護管束，至97年1 月13日保護管束期滿，前開假釋未
    被撤銷，以執行完畢論。詎其仍不知悔改、戒除毒品，明知
    海洛因經公告列為毒品危害防制條例第2 條第2 項第1 款之
    第一級毒品，不得非法持有、施用，竟基於施用第一級毒品
    海洛因之犯意，於98年12月1 日下午4 時25分許，在屏東縣
    某道路旁，以將第一級毒品海洛因置入注射針筒內摻水稀釋
    後，注射血管之方式，施用海洛因1 次。嗣於翌日中午11時
    50分許，其在屏東縣萬丹鄉○○路新鐘村大廟前為警盤查，
    警方發現其手臂上留有注射海洛因之痕跡，懷疑其施用海洛
    因，乃徵得其同意採集其尿液檢體送檢驗，結果呈海洛因代
    謝後之嗎啡陽性反應，查知上情。
二、案經屏東縣政府警察局屏東分局報告臺灣屏東地方法院檢察
    署檢察官偵查起訴。
    理  由
一、本案被告甲○○所犯違反毒品危害防制條例案件，並非法定
    刑為死刑、無期徒刑或最輕本刑3 年以上有期徒刑之罪，亦
    非高等法院管轄第一審之案件，而被告於本院準備程序中就
    被訴事實為有罪之陳述，本院合議庭乃裁定由受命法官獨任
    進行簡式審判程序。又簡式審判程序之證據調查，依刑事訴
    訟法第273 條之2 規定，不受同法第159 條第1 項審判外陳
    述排除之限制，再被告對於卷內之各項證據，亦不爭執證據
    能力，故卷內所列之各項證據，自得作為證據，先予敘明。
二、上揭事實，業據被告坦承不諱，其為警所採集之尿液檢體，
    經送請台灣檢驗科技股份有限公司以酵素免疫分析法及氣相
    層析質譜儀法檢驗，結果呈嗎啡陽性反應，有該公司98年12
    月22日KH2009C0000000號濫用藥物尿液檢驗報告及毒品案件
    涉嫌人尿液採證編號姓名對照表各1 份在卷足憑（見警卷第
    8 、10頁），並有相片在卷可佐（見警卷第14頁），堪認被
    告自白與事實相符，洵堪採信。又按毒品危害防制條例於92
    年7 月9 日修正公布，其中第20條、第23條將施用毒品之刑
    事處遇程序，區分為「初犯」、「5 年內再犯」、「5 年後
    再犯」，而依立法理由觀之，僅限於「初犯」、「5 年後再
    犯」，始應先經觀察、勒戒或強制戒治程序，倘被告於5 年
    內已再犯，經依法追訴處罰，縱其第3 次（或第3 次以上）
    再度施用毒品之時間，在初犯經觀察、勒戒或強制戒治執行
    完畢釋放5 年以後，已不合於「5 年後再犯」之規定，且因
    已於「5 年內再犯」，顯見其再犯率甚高，原實施觀察、勒
    戒或強制戒治，已無法收其實效，即應依該條例第10條處罰
    ，最高法院95年5 月9 日95年度第7 次刑事庭會議決議可資
    參照。查被告前因施用毒品案件，經本院以89年度毒聲字第
    2494號裁定送觀察、勒戒後，經評定無繼續施用毒品之傾向
    ，於89年11月21日釋放出所，並經臺灣屏東地方法院檢察署
    檢察官於89年11月21日以89年度毒偵字第2252號為不起訴處
    分確定，又於94年間，因施用毒品案件，經本院以94年度訴
    字第1005號判決處有期徒刑10月、6 月，應執行有期徒刑1
    年3 月確定；再於95年間，因竊盜案件，經本院以95年度簡
    字第603 號判決處有期徒刑6 月確定，因施用毒品案件，經
    本院以95年度訴字第458 號判決處有期徒刑1 年2 月確定，
    嗣經本院以96年度聲字第59號裁定就上開2 罪定應執行有期
    徒刑1 年6 月確定，嗣後再經本院以96年度聲減字第1854號
    裁定減刑為應執行有期徒刑9 月確定，與前開94年度訴字第
    1005號判決所處之刑接續執行，於96年12月28日因縮短刑期
    假釋出監付保護管束，至97年1 月13日保護管束期滿，假釋
    未被撤銷，以執行完畢論等事實，有臺灣屏東地方法院檢察
    署刑案資料查註紀錄表及臺灣高等法院被告全國前案紀錄表
    各1 份在卷可按，是被告於觀察、勒戒執行完畢釋放後，5
    年內已再犯施用毒品案件，經本院判處罪刑確定，則其犯再
    本件施用毒品案件，即非屬該條例第20條第3 項所稱「5 年
    後再犯」之情形，檢察官自應依法追訴。從而，本件事證明
    確，被告犯行洵堪認定，應依法論科。
四、查海洛因係屬毒品危害防制條例第2 條第2 項第1 款所規定
    之第一級毒品，是核被告所為，係犯毒品危害防制條例第10
    條第1 項之施用第一級毒品罪。被告持有毒品復進而施用，
    其持有毒品之低度行為，為施用毒品之高度行為所吸收，不
    另論罪。又查其前有如事實欄所示之科刑及執行情形，有臺
    灣屏東地方法院檢察署刑案資料查註紀錄表、臺灣高等法院
    被告前案紀錄表各1 份附卷足憑，其於刑之執行完畢後5 年
    內，再犯本件有期徒刑以上之罪，為累犯，應依刑法第47條
    第1 項加重其刑。爰審酌被告施用毒品，足以戕害其身心，
    滋生其他犯罪，且前有施用毒品前科、素行不良，惟念其坦
    承犯行，且施用毒品行為於本質上係屬自我戕害行為，反社
    會性之程度應屬較低，暨考量其犯罪動機、智識程度及生活
    狀況等一切情狀，並斟酌檢察官之求刑，量處如主文所示之
    刑。
據上論斷，應依刑事訴訟法第273 條之1 第1 項、第299 條第1
項前段，毒品危害防制條例第10條第1 項，刑法第11條前段、第
47條第1 項，判決如主文。
本案經檢察官任亭到庭執行職務。
中    華    民    國    99    年     6    月     1    日
                  刑事第五庭  法  官  陳秀慧
如不服本判決應於收受本判決送達後十日內向本院提出上訴書狀
，其未敘述上訴理由者，並得於提起上訴後十日內向本院補提理
由書狀（均須按他造當事人之人數附繕本）「切勿逕送上級法院
」。
中    華    民    國    99    年    6     月    1     日
                                書記官  史安琪
附錄本判決論罪科刑法條：
毒品危害防制條例第10條第1項：
施用第一級毒品者，處6月以上5年以下有期徒刑。

司法院資訊處製作；財團法人民間司法改革基金會備份。
